【裁判字號】    89,易,3110
【裁判日期】    891011
【裁判案由】    竊盜
【裁判全文】
臺灣板橋地方法院刑事判決                        八十九年度易字第三一一０號
    公  訴  人  臺灣板橋地方法院檢察署檢察官
    被      告  乙○○
    選任辯護人  李明諭
                陳逸華
右列被告因竊盜案件，經檢察官提起公訴（八十九年度偵字第二三六四號），本院判
決如左：
    主  文
乙○○無罪。
    理  由
一、公訴意旨略以：被告乙○○意圖為自己不法之所有，於民國八十九年一月二十日
    下午七時三十分許，前往臺北縣新莊市○○路○段（起訴書誤載為中山一路）四
    五一號告訴人丁○○所經營之「個人車坊」，利用不知情之員工甲○○竊取告訴
    人所有置於店內之吉普車輪胎八個，並以總價新台幣（下同）四萬元代價出售予
    不知情之潘振芳，以自行抵償告訴人之胞弟丙○○所積欠之債務。嗣於同年月二
    十一日下午七時五十分許，在臺北縣蘆洲市○○路二００號潘振芳所經營之「泰
    帥車行」起出上開輪胎八個。因認被告涉犯刑法第三百二十條第一項竊盜罪嫌云
    云。
二、按犯罪事實應依證據認定之，無證據不得推定其犯罪事實；又不能證明被告犯罪
    者，應諭知無罪之判決，刑事訴訟法第一百五十四條、第三百零一條第一項分別
    定有明文。次按告訴人之告訴，係以使被告受刑事訴追為目的，是其陳述是否與
    事實相符，仍應調查其他證據以資審認；且認定不利於被告之事實，須依積極證
    據，苟積極證據不足為不利於被告事實之認定時，即應為有利於被告之認定，更
    不必有何有利之證據，最高法院五十二年台上字第一三００號及三十年上字第八
    一六號分別著有判例。
三、本件公訴人認被告乙○○涉犯前揭竊盜罪嫌，無非係以告訴人丁○○之指訴、證
    人丙○○及同案被告甲○○、潘振芳之供述，以及被告所提出之借貸契約債務存
    在於被告與丙○○間，而上開車坊並非債務人丙○○所經營，且借貸契約中有關
    質物之約定不明，被告未經契約第三人（即告訴人）之同意即擅自處分其財產以
    抵償丙○○所積欠之債務，所為顯有為自己不法所有之意圖等為其論據。訊據被
    告固坦承於右揭時、地搬走告訴人店內所有之輪胎八個等情，惟矢口否認有何竊
    盜之犯行，並辯稱：因為告訴人之胞弟丙○○積欠伊十六萬元債務未清償，才依
    雙方所簽訂借貸契約之約定搬走輪胎以抵償債務，而在搬走輪胎前已得告訴人之
    同意，所為並不構成竊盜罪嫌等語。經查：
（一）告訴人之胞弟丙○○確實積欠被告十六萬元債務，此經證人丙○○於偵查中證
      述明確，並有借貸契約一件及丙○○所簽發之本票二紙在卷可稽。雖證人丙○○於偵查中又證稱：簽訂上開借貸契約時曾向被告表示，若還不出錢時，要賣
      中古車二部來清償，並未設定任何動產擔保抵押權，且告訴人車坊內之輪胎價
      值高，不可能讓被告拿來抵償等情，惟依據該借貸契約第七項約定，丙○○未
      如期清債務時，被告得拍賣新莊市○○路○段四五一號廢車場內之質物，並就
      賣得之價金受清償，此項約定所稱之質物固然不明確，但質物放置之處所已確
      定，恰為告訴人所經營之「個人車坊」所在地，參以證人丙○○於偵查中復證
      稱：於八十八年五月二十日服刑出獄後即到哥哥即告訴人車坊幫忙，因實際負
      責人是告訴人，為接洽方便，才在名片上印上場地負責人之稱號，平常也是伊
      與被告較常往來等情，此關於證人丙○○自稱場地負責人乙節，復有被告提出
      之名片一張在卷可憑，綜此，被告依上開借貸契約所載質物放置地點，及在主
      觀上以為債務人丁○○為該地負責人之情況下，前往上址「個人車坊」搬走輪
      胎，所為是否具有竊盜之不法所有意圖，實非無疑。
（二）再同案被告甲○○於警訊及偵查係供陳：輪胎廠（即指個人車坊）是由告訴人
      與其胞弟丙○○共同經營的，伊受丙○○僱用在上址車坊工作，因被告持借貸
      契約調貨，並表明丙○○積欠十六萬元未清償，可拍賣其所有物，伊認為是業
      務範圍內之事務，才將八個輪胎交給被告，且當時有聯絡告訴人及丙○○，但
      未聯絡上等情，其雖指認被告係搬走輪胎之人，惟其復認為丙○○為車坊負責
      人，於具有債權人身分之被告搬走車坊內之物品抵償時，難謂其已認定被告在
      竊取車坊內之物品，故而，甲○○上開供述非在指認被告即為竊賊。況且，就
      一般而言，行竊通常以「祕密」手段為之，被告如想竊取輪胎，何須向員工提
      出借貸契約暴露行藏﹖苟非被告認為其有權利搬走輪胎取償，當不至於此。
（三）又甲○○經本院以證人身分傳訊，其進一步結稱稱：八十九年一月十日晚上，
      伊留在辦公室內，被告曾前來向丙○○催討十六萬元債務，惟丙○○身上沒有
      錢，就對被告說車坊內的東西可以拿去賣，五日後（即十五日），被告又來要
      錢，但丙○○不在，就對告訴人表明要收取丙○○積欠的十六萬元，告訴人同
      樣表明身上沒錢，並對被告說可以拿東西去變賣，同時交代伊，可以去賣論胎
      ，如果沒辦法賣，就叫被告自己賣，當天被告就拿相機叫伊拍下可變賣的車子
      及輪胎之照片，之後丙○○又未還錢，被告於是找潘振芳到車坊估價，並搬走
      輪胎等情，而甲○○所稱拍下可變賣物品乙節，復有該日照片六幀在卷可憑，
      亦堪認被告已獲得告訴人同意，在丙○○未清償債務前，可以搬走車坊內之財
      物變賣取償。
（四）至同案被告潘振芳於警訊及偵查中僅供陳：伊以每個輪胎五千元價格，向被告
      購買八個，而輪胎是由甲○○親自打開倉庫交付的，伊係基於貨物便宜，而被
      告用不到，又是供抵帳的，才買下輪胎等情，其也未指認被告當時在竊取輪胎
      ，自不得據其供述而為被告不利之推論。
    綜上敘述，被告上開辯解，尚非子虛。公訴人憑以認定被告構成竊盜罪嫌之論據
    ，容有未足，尚難遽以竊盜論罪。此外，復查無其他積極證據足認被告有何公訴
    人所指之竊盜犯行，既不能證明其犯罪，爰依法諭知無罪之判決。
據上論斷，應依刑事訴訟法第三百零一條第一項前段，判決如主文。
本案經檢察官簡美慧到庭執行職務。
中      華      民      國      八十九      年     十     月    十一    日
                                      臺灣板橋地方法院刑事第三庭
                                          法  官  趙  義  德
右正本證明與原本無異。
如不服本判決應於送達後十日內向本院提出上訴狀。
                                          書記官  張  慧  玲
中      華      民      國      八十九      年     十     月    十八    日


司法院資訊處製作；財團法人民間司法改革基金會備份。
